【裁判字號】    90,交訴,57
【裁判日期】    900426
【裁判案由】    過失致死等
【裁判全文】
臺灣彰化地方法院刑事判決                            九十年度交訴字第五七號
    公  訴  人  臺灣彰化地方法院檢察署檢察官
    被      告  甲○○
右列被告因過失致死等案件，經檢察官提起公訴（九十年度偵字第一一三八號），本
院判決如左：
    主  文
甲○○從事業務之人，因業務上之過失致人於死，處有期徒刑拾月。
    事  實
一、甲○○係砂石車司機，平日以駕駛曳引車為業，為從事駕駛業務之人，於民國八
    十九年六月三十日上午，因修車之故，駕駛車牌號碼ＩＦ─五八八號曳引車，沿
    彰化縣和美鎮道○路外側快車道由西往東方向行駛；同日九時十五分許，途經該
    路與該路六六九巷時，見同向車道內前方施永福所駕駛之車牌號碼ＴＦ─六一五
    號自用大貨車欲由道周路右轉該路六六九號，且有顏素秋騎乘車牌號碼ＮＲＢ─
    五七九號機車，後搭載丙○○，跟隨在該自用大貨車後面，而欲超車，本應注意
    汽車欲超越同一車道之前車時，須先按鳴喇叭二單響或變換亮光一次，俟前行車
減速靠邊或以手勢或亮右方向燈表示允讓後，後行車始得超越，且超越時應顯示
    左方向燈並於前車左側保持半公尺以上之間隔超過，而當時天候晴，路面乾燥無
    缺陷，且道路無障礙，視距良好，並無不能注意之情事，竟疏未注意，未先按鳴
    喇叭二單響或變換亮光一次，俟顏素秋所騎乘之前揭機車減速靠邊或以手勢或亮
    右方向燈表示允讓，即加以超越，變換至內側快車道，且超越時亦未於顏素秋所
    騎乘該機車左側保持半公尺以上之間隔，而由後擦碰該機車，致顏素秋、丙○○
    人車倒地，顏素秋當場死亡，而丙○○則因而受有下顎骨骨折之傷害。甲○○於
    肇事後，犯罪未被發覺前，當場向前往處理之警員承認係肇事司機，自首並接受
    裁判。
二、案經被害人顏素秋之夫乙○○及丙○○訴由彰化縣警察局和美分局報請臺灣彰化
    地方法院檢察署檢察官偵查起訴。
    理  由
一、訊據被告甲○○，固承坦於右揭時地駕車超越被害人顏素秋所騎乘機車，與該機
    車發生擦撞及被害人顏素秋因而死亡，丙○○受有下顎骨骨折之傷害，惟矢口否
    認有任何過失犯行，並辯稱：係顏素秋騎車不穩撞及伊駕之曳引車右後側云云。
    然查：（一）被告甲○○右揭駕車肇事，並致被害人顏素秋死亡及被害人丙○○
    受傷之事實，業據告訴人即被害人顏素秋之夫乙○○及丙○○指訴綦詳，並有道
    路交通事故調查報告表、現場照片十幀在卷可稽。而被害人顏素秋係因本件車禍
    ，致受有顱內出血、頭部外傷之傷害而死亡；被害人丙○○受有下顎骨骨折之傷
    害等情，業據臺灣彰化地方法院檢察署檢察官督同檢驗員相驗明確，有相驗屍體
    證明書、驗斷書、勘驗筆錄及彰化基督教醫院診斷書等在卷可憑，是被告顏素秋
    之死亡及丙○○之受傷，係由被告甲○○之行為所致，其間有相當因果關係，已
    極為明確。（二）觀諸肇事之曳引車及機車照片七幀，明顯可見機車後車身受損
    情況最為嚴重，且後避震器斷裂，機車左側有刮痕等情形，而依前開道路交通事
    故調查報告表之事故現場圖所示，被告甲○○所駕駛前揭曳引車之煞車痕跡及煞
    車後之車身皆呈左斜走向，復該曳引車右側倒數第二個輪胎有擦撞痕跡，輪胎胎
    板凹陷處夾有紅色車燈殼碎片，右側車頭後方空氣箱有藍綠漆，車頭後車板右側
    有類似擦痕，機車左側把手前方面板有與曳引車空氣箱類似的藍綠色漆，此有勘
    驗筆錄在卷可憑，足徵係被告甲○○所駕之曳引車右側擦撞被告顏素秋所騎之機
    車後方，且依上開現場圖及現場照片所示，被害人顏素秋所騎之機車刮地痕、事
    故發生後停留位置，均在道周路之外側車道內，參諸被告甲○○於本院審理時供
    稱：有變換車道等語（見本院九十年四月十二日審判筆錄）等情，益徵本件車禍
    之發生係因被告甲○○駕車由後欲超越被告顏素秋所騎之機車，從外側車道欲變
    換至內側車道時，未保持半公尺以上之間隔，由後擦撞被害人顏素秋所騎之機車
    。是被告甲○○所辯，與事實不符，自不足採信。
二、按「汽車超車及讓車時，應依左列規定：……三、欲超越同一車道之前車時，須
    先按鳴喇叭二單響或變換燈光一次，但‥‥五、前行車減速靠邊或於以扐或亮右
    方向燈表示允讓後，後行車始得超越。超越時應顯示左方向燈並於前車左側保持
    半公尺以上之間隔超過，行至安全距離後，再顯示右方向燈駛入原行路線。‥‥
    」道路交通安全規則第一百零一條第三款、第五款分別定有明文，並為駕駛人之
    被告甲○○所應注意。本件肇事時間為上午九時十五分，天氣晴，視距良好，有
    前開道路交通事故調查報告表可憑，是被告依當時情形，應能注意盡其注意義務
    ，超車前，疏未先按鳴喇叭二單響或變換亮光一次，俟被害人顏素秋所騎之機車
  減速靠邊或以手勢或亮右方向橙表示允讓，即貿然超車，並且未保持半公尺以上
    之間隔，而過失撞上前開機車後方肇事，其駕駛行為有過失甚明。又本件經送臺
    灣省彰化縣區車輛行車事故鑑定委員會鑑定，亦同此認定，有鑑定書乙份在卷可
    稽。從而事證明確，被告甲○○之犯行已堪認定。
三、本件被告甲○○為勝崧交通公司砂石車司機，業據被告甲○○供承在卷（見本院
    九十年四月十二日審判筆錄），為從事駕駛業務之人，故核其所為，係犯刑法第
    二百七十六條第二項之業務過失致死罪及第二百八十四條第二項之業務過失傷害
    罪，其以一過失之駕車行為，致被害人顏素秋死亡及丙○○受傷，為想像競合犯
    ，從一重之業務過失致死罪處斷。又被告於肇事後自動向警察機關報案陳明係肇
    事司機，接受偵訊，有彰化縣警察局和美分局和美派出所相驗案件初步調查報告
    表在卷可憑，為對未發覺之罪自首而受裁判，應依刑法第六十二條前段之規定，
    減輕其刑。爰審酌被告甲○○過失之輕重、對被害人所造成危害、被告肇事後態
    度、肇事後與被害人顏素秋家屬達成和解、但迄未與被害人丙○○為民事賠償及
    其他等一切情狀，量處如主文所示之刑。
據上論斷，應依刑事訴訟法第二百九十九條第一項前段、刑法第二百七十六條、第六
十二條前段，罰金罰鍰提高標準條例第一條前段，判決如主文。
本案經檢察官郭棋湧到庭執行職務
中      華      民      國      九十      年      四      月  二十六    日
                                      臺灣彰化地方法院刑事第三庭
                                          法      官  洪  志  賢
右正本證明與原本無異。
如不服本判決，應於判決送達後十日內向本院提出上訴狀( 須附繕本 )。
告訴人或被害人對於判決如有不服具備理由請求檢察官上訴者，其上訴期間之計算係
以檢察官收受判決正本之日期為準。
                                          法院書記官  洪  年  慶
中      華      民      國      九十      年      五      月    三      日
刑法第二百七十六條
因過失致人於死者，處二年以下有期徒刑、拘役或二千元以下罰金。
從事業務之人，因業務上之過失犯前項之罪者，處五年以下有期徒刑或拘役，得併科
三千元以下罰金。


司法院資訊處製作；財團法人民間司法改革基金會備份。
